【裁判字號】    97,訴,723
【裁判日期】    971210
【裁判案由】    違反槍砲彈藥刀械管制條例等
【裁判全文】
臺灣新竹地方法院刑事判決               97年度訴字第723號
公  訴  人  臺灣新竹地方法院檢察署檢察官
被      告  戊○○
                    8樓
指定辯護人  本院公設辯護人乙○○
被      告  己○○
                    號
指定辯護人  朱昭勳律師
上列被告等因違反槍砲彈藥刀械管制條例等案件（97年度偵字第
2195號），經檢察官提起公訴，本院判決如下：
    主    文
戊○○乘他人急迫貸以金錢，而取得與原本顯不相當之重利，處
有期徒刑貳月，扣案之空白商業本票壹本，沒收；又乘他人急迫
貸以金錢，而取得與原本顯不相當之重利，處有期徒刑貳月，扣
案之空白商業本票壹本，沒收；又乘他人急迫貸以金錢，而取得
與原本顯不相當之重利，處有期徒刑貳月，扣案之空白商業本票
壹本，沒收；又未經許可，持有可發射子彈具有殺傷力之改造手
槍，處有期徒刑貳年肆月，併科罰金新臺幣伍萬元，罰金如易服
勞役，以新臺幣壹仟元折算壹日，扣案之改造手槍壹支（槍枝管
制編號：0000000000號）、非制式子彈顆，均沒收
。應執行有期徒刑貳年捌月，併科罰金新臺幣伍萬元，罰金如易
服勞役，以新臺幣壹仟元折算壹日。扣案之空白商業本票壹本、
改造手槍壹支（槍枝管制編號：0000000000號）、非
制式子彈顆，均沒收。
己○○未經許可，持有可發射子彈具有殺傷力之土造槍枝，累犯
，處有期徒刑年肆月，併科罰金新臺幣拾萬元，罰金如易服勞
役，以新臺幣壹仟元折算壹日，扣案土造轉輪霰彈槍壹支（槍枝
管制編號：0000000000號）、制式霰彈顆，均沒收
。
    事    實
一、
(一)、己○○前於民國95年間因妨害自由案件，經本院以96年度竹
    簡字第70號判決判處有期徒刑6月確定，經減刑為有期徒刑3
    月確定，於96年8月10日縮刑期滿執行完畢。
(二)、戊○○基於乘他人急迫而貸以金錢，並取得與原本顯不相當
    重利之犯意，分別於：
(1)、96年9 月間某日，庚○○因其男友郭憲達手受傷，需款孔急
    ，遂透過郭憲達向戊○○借款，戊○○在庚○○位於新竹市
    ○○路○段之租屋處，貸予新臺幣（下同）3萬元，約定每10
    天為1期，每期利息需給付2千元，並預先扣除第1期利息2千
    元，實僅交付2萬8千元，而收取與原本顯不相當之重利，同
    時要求庚○○簽發面額3 萬元之本票乙紙交付及提供身分證
    、健保卡作為上述借款之擔保。
(2)、96年10月19日，乘甲○○需款孔急，戊○○在其位在新竹市
    ○○路○段510巷1號6樓居處之房間內，貸予2 萬元，約定每
    10天為1期，每期利息需給付3千元，並預先扣除第1 期之利
    息3 千元，實僅交付1萬7千元，而收取與原本顯不相當之重
    利，同時要求甲○○簽發借貸金額2倍即面額分別為2萬元，
    共計4萬元之本票2紙交付及提供重型機車駕照作為上述借款
    之擔保。
(3)、96年10月19日至同月31日間某日，乘丁○○需款孔急，戊○○在新竹市○○路○段510巷內某處，貸予1萬5千元，約定每
    10天為1期，每期利息需給付1千5 百元，而收取與原本顯不
    相當之重利，同時要求丁○○簽發借貸金額2倍即面額共3萬
    元之本票2 紙交付及提供重型機車駕照作為上述借款之擔保
    ，其間戊○○計已收取4千5百元之利息。
(三)、戊○○、己○○2 人，明知未經許可不得持有槍砲彈藥刀械
    管制條例管制之物品，竟自不詳時間起，均未經許可，戊○○持有具殺傷力仿Walther廠PPK/S型半自動手槍製造之槍枝
    換裝土造金屬槍管而成之改造手槍乙支（槍枝管制編號：00
    00000000號）、非制式子彈5 顆；己○○持有具殺傷力土造
    轉輪霰彈槍乙支（槍枝管制編號：0000000000號）、口徑12
    GAUGE之制式霰彈4顆。嗣於97年3 月24日13時許，戊○○、
    己○○與楊舜雄（另經檢察官為不起訴處分）等人共乘車牌
    號碼2P-9237號自用小客車，至新竹市○○路288號處所向甲○○收款時，為警在上址查獲，並扣得甲○○之汽車駕駛執
    照、甲○○簽發之本票、借據，且在警方尚不知戊○○持有
    上開改造手槍乙支、非制式子彈5 顆時，戊○○主動自其所
    有放置在旁黑色包包內取出並自首接受裁判，警方另在上開
    自用小客車內副駕駛座之腳踏板上，扣得前述土造轉輪霰彈
    槍乙支、制式霰彈4顆。
二、案經新竹市警察局第二分局報告臺灣新竹地方法院檢察署檢
    察官偵查起訴。
    理    由
壹、程序部分：
    本件公訴人所提出經本院據以認定事實之所有證據方法（包
    含證人之證述與文書證據、物證等證據方法），並無證據證
    明係公務員違背法定程序所取得；又本件公訴人所提出經本
    院據為論斷依據之各項證據方法中，其中證人庚○○於警詢
    中所為之陳述，雖係屬審判外之陳述，依刑事訴訟法第 159
    條第1 項之規定原無證據能力，惟被告戊○○及其辯護人於
    本院審理中表示不爭執其證據能力，僅爭執證明力（見本院
    卷二第36頁），依法應視為同意上開證據方法作為證據，再
    本院經審酌上開言詞陳述作成時之情況，並無顯然之瑕疵，
    認為以上開證據方法作為證據應屬適當，依刑事訴訟法第15
    9條之5第1 項之規定，應認有證據能力。又被告己○○及其
    辯護人對於檢察官提出之所有證據方法，均不爭執其證據能
    力，另公訴人所提出經本院據以認定事實之各項公務員職務
    上所製作之文書證據，亦無顯有不可信情況之情形，依刑事
    訴訟法第159條之4第1 款之規定，亦應認有證據能力，先予
    敘明。
貳、實體部分：
甲、認定犯罪事實所憑證據及認定之理由：
一、訊據被告戊○○矢口否認有上開事實(二)(1)、(2)重利之犯行，
    辯稱：甲○○雖有向伊借錢，但是伊是以朋友的角度借他錢
    ，沒有預扣利息，雖然有與甲○○約定利息，但是從頭到尾
    甲○○都沒有給伊利息，伊跟甲○○約定10天1期，2萬元收
    取利息2千元；另96年9、10月間有借庚○○3 萬元，但是沒
    有約定利息，也沒有預扣利息，庚○○只借2 天就在新竹市
    ○○路租屋處還錢給伊，庚○○與伊是朋友云云，經查：
(一)、上開事實(二)(1)重利之犯行，業經證人庚○○於警詢中指稱：
    我向他借款3萬元，他當場扣掉利息2千元，僅給我2萬8千元
    ，每隔10天被告被告戊○○就收取利息2 千元，有交付本人
    身分證件及健保卡給被告戊○○，並簽立本票面額3 萬元及
    借款證明書各乙張等語（見97年度偵字第2195號卷第25頁）
    ；另於本院審理中以證人身分具結初始雖證稱有向被告戊○○借錢，但沒有約定多久，是自己拿2 千元利息給被告戊○○，警詢筆錄會表示被告戊○○放款利息以10天為1 期計算
    ，每期2 千元是因為當時被警察抓，警察叫我說被告戊○○
    有在放款云云，惟經檢察官再以警詢筆錄詰問證人庚○○，
    而證人庚○○亦要求同案被告己○○離庭後，證人庚○○始
    證稱：當初係向被告戊○○借款3萬元，利息以10天為1期，
    每期2千元，借款時預扣利息2千元，3天後還款3萬元，借款
    時有交付身分證、健保卡，另簽發面額3 萬元本票及借據各
    乙紙，簽的借據和本票都是被告戊○○準備的，還款之後被
    告戊○○除身分證外，其餘健保卡、借據及本票都有交還我
    ，當時有急用才向被告戊○○借錢等語（見本院卷二第13頁
    至18頁），復經本院提示被告戊○○扣案之空白本票乙本及
    證人甲○○所簽立借據乙紙（見97年度偵字第2195號卷第75
    頁），證人庚○○亦指認確係當時向被告戊○○借款時所簽
    立之本票及借據形式無訛，足見被告戊○○係乘證人庚○○
    急迫時，借款3萬元予證人庚○○，並於借款時預扣第1期利
    息2千元，而取得與原本顯不相當之重利等情，應可認定。
(二)、上開事實(二)(2)重利之犯行，業經證人甲○○於警詢中指稱：
    我有向被告戊○○借款2萬元，被告戊○○當場扣掉利息3千
    元，僅交付我1萬7千元，同時有交付重型機車駕照給被告戊○○，並簽立面額2萬元之本票2紙、借款證明書乙張等語（
    見97年度偵字第2195號卷第23頁），復於本院審理中以證人
    身分具結證稱：我於96年10月19日透過庚○○介紹向被告戊○○借錢，借款2萬元，利息以10天為1期，借款時被告戊○○先預扣第1期利息3千元，借款地方是在被告戊○○東大路
    靠近南寮附近家中房間，借錢當天有簽借據、本票等語（見
    本院卷二第25頁至32 頁），且在查獲現場新竹市○○路288
    號內扣得證人甲○○所有之小客車駕駛執照、證人甲○○所
    簽立之面額2萬元本票2紙及借據乙張（影本見97年度偵字第
    2195號卷第74頁至75頁），堪認被告戊○○係乘證人甲○○
    急迫時，借款2萬元予證人甲○○，並於借款時預扣第1期利
    息3千元，而取得與原本顯不相當之重利等情，洵屬無疑。
(三)、另上開事實(二)(3)重利之犯行，業經被告戊○○於本院準備程
    序及審理時均坦承不諱，核與證人丁○○於警詢中之指述大
    致相符（見97年度偵字第2195號卷第21頁至23頁），復有空
    白商業本票乙本扣案可資佐證，是被告戊○○確有上開事實
    (二)(3)重利之犯行，應屬無疑。至於辯護人雖為被告利益辯護
    稱：刑法第344 條重利罪，以取得與原本不相當的重利為構
    成要件，乃學說上的結果犯，且不處罰未遂，故若行為人未
    實際取得重利，應不為罪，故被告戊○○就證人庚○○、甲○○借款部分，尚未取得利息等語，惟被告戊○○先後借款
    予證人庚○○3萬元、甲○○2萬元時，均先扣除第1 期利息
    2千元、3千元，業經證人庚○○、甲○○於警詢及本院審理
    中證述甚詳，被告顯已收取與原本顯不相當之重利，其重利
    行為並非未遂，是辯護人上開辯護意旨，亦非可採。
(四)、被告先後3 次借款予需款孔急之被害人庚○○、甲○○及丁○○，被告戊○○於借款時均預先扣除第1 期之利息，收取
    與原本顯不相當之重利，已超出民法第205 條所規定一般借
    貸契約之法定最高利率即年息百分之20甚遠，衡情借款人倘
    非出於急迫，當不致以此高利貸款，併衡諸目前社會之借貸
    習慣、金融市場動態等客觀標準，堪認被告確係乘被害人 3
    人急迫之際貸以金錢而取得與原本顯不相當之重利無誤。
二、被告戊○○、己○○對於前開事實(三)被告戊○○未經許可持
    有上開改造手槍（槍枝管制編號：0000000000號）乙支、非
    制式子彈5 顆，被告己○○未經許可持有土造轉輪霰彈槍（
    槍枝管制編號：0000000000號）乙支、制式霰彈4 顆（口徑
    12GAUGE） ，嗣於97年3 月24日13時許為警查獲，並扣得上
    開槍、彈等情迭據被告戊○○、己○○分別於本院準備程序
    、審理中坦承不諱，並有新竹市警察局第二分局搜索、扣押
    筆錄、扣押物品目錄表、新竹市警察局槍枝初步檢視報告表
    各乙份、刑案現場照片20張、新竹市警察局97年4 月18日竹
    市警鑑字第0970014252號函暨檢附之刑事案件證物採驗紀錄
    表（97年3 月31日竹市警鑑字第09703033號）、內政部警政
    署刑事警察局鑑驗書（97年4 月15日刑紋字第0970049503號
    ）影本各乙份、新竹市警察局97年4月1日竹市警鑑字第0970
    012211號函暨檢附之新竹市警察局指紋鑑驗報告書影本乙份
    附卷可參，另有上開改造手槍（槍枝管制編號：0000000000
    號）乙支、非制式子彈5 顆、土造轉輪霰彈槍（槍枝管制編
    號：0000000000號）乙支、制式霰彈4顆（口徑12GAUGE）扣
    案足資佐證。上開改造手槍（槍枝管制編號：0000000000號
    ）經送內政部警政署刑事警察局鑑定認係改造手槍，由仿Wa
    lther廠PPK/S型半自動手槍製造之槍枝，換裝土造金屬槍管
    而成，擊發功能正常，可供擊發適用子彈使用，認具殺傷力
    ，非制式子彈5顆，由金屬彈殼組合直徑8.0＋－0.5 mm金屬
    彈頭而成，採樣2 顆試射，均可擊發，認具殺傷力，另土造
    霰彈槍乙支（槍枝管制編號：0000000000號），係土造轉輪
    霰彈槍，擊發功能正常，可供擊發適用子彈使用，具殺傷力
    ，又送鑑霰彈4顆，均係口徑12 GAUGE之制式霰彈，經採樣1
    顆試射，可擊發，具殺傷力，此有內政部警政署刑事警察局
    97年4 月23日刑鑑字第0970048338號槍彈鑑定書乙份（見97
    年度偵字第2195號卷第196頁至198頁）附卷可稽。是被告戊○○、己○○2 人之自白與事實相符，本件事證明確，被告
    2人犯行均堪以認定。
乙、論罪：
一、核被告戊○○就上開事實(二)所為，係犯刑法第344 條之乘他
    人急迫貸以金錢，而取得與原本顯不相當之重利罪。
二、按槍砲彈藥刀械管制條例第4 條所列之槍砲、彈藥，依同條
    例第5 條規定，非經中央主管機關許可，不得製造、販賣、
    運輸、轉讓、出租、出借、持有、寄藏或陳列。被告戊○○
    未經許可持有上開改造手槍（槍枝管制編號：0000000000號
    ）乙支、非制式子彈5 顆，被告己○○未經許可持有土造轉
    輪霰彈槍（槍枝管制編號：0000000000號）乙支、制式霰彈
    4顆（口徑12 GAUGE），乃均屬槍砲彈藥刀械管制條例第4條
    第1項第1款、第2 款所稱之其他可發射子彈具有殺傷力之槍
    砲、子彈。核被告戊○○、己○○所為，係犯槍砲彈藥刀械
    管制條例第8條第4項、同條例第12條第4 項未經許可持有其
    他可發射子彈具有殺傷力之改造槍枝、子彈罪。被告戊○○
    、己○○分別以一行為同時持有上開改造槍枝、土造槍枝及
    子彈，同時觸犯同條例第8條第4項、第12條第4 項之罪，應
    分別依刑法第55條想像競合犯之規定，從一重之槍砲彈藥刀
    械管制條例第8條第4項之未經許可持有具有殺傷力之槍枝罪
    論處。被告戊○○先後3 次分別借款予被害人庚○○、甲○○及丁○○，係犯意各別，行為互異，應予分論併罰。被告
    戊○○所犯前述4 罪，犯意各別，行為互異，亦應予分論併
    罰。
三、又按對於未發覺之罪自首而接受裁判者，得減輕其刑，刑法
    第62條前段定有明文。經查，本件證人甲○○報警後係由員
    警丙○○陪同前往新竹市○○路288 號，員警丙○○見到被
    告戊○○後，先詢問被告戊○○關於證人甲○○質押之本票
    、借據及證件，迨被告戊○○出示後，員警丙○○予以查扣
    ，又證人甲○○表示遭被告戊○○以不知名槍枝毆打，經員
    警丙○○再詢問被告戊○○，被告戊○○即主動將放置在旁
    邊黑色包包內之槍枝及子彈交出來等情，業據證人即查獲警
    員丙○○證述明確（見本院卷第20頁至24頁），核與證人甲○○亦證稱報案時只說是暴力討債，沒有提到槍枝的型式等
    語（見本院卷二第34頁）相符，是就被告戊○○未經許可持
    有具有殺傷力之改造槍枝、非制式子彈部分，應有刑法第62
    條前段自首規定之適用，爰依法減輕其刑。另被告戊○○並
    非自動報繳其持有之槍砲、彈藥，此與槍砲彈藥刀械管制條
    例第18條第1項報繳之規定不符，附此敘明。
四、被告己○○前因妨害自由案件，經本院判處有期徒刑6 月確
    定，經減刑為有期徒刑3月確定，於96年8月10日縮刑期滿執
    行完畢等情，有臺灣高等法院被告前案紀錄表乙份在卷可稽
    ，茲於執行完畢後5 年以內故意再犯本件有期徒刑以上之罪
    ，應論以累犯，並依法加重其刑。
丙、科刑：
一、爰審酌被告戊○○乘他人急迫時，貸予金錢而收取不相當之
    重利，且就庚○○、甲○○部分否認有重利之犯行，另被告
    戊○○、己○○均無視法令禁制，未經許可持有具有殺傷力
    之槍枝、子彈，且隨意攜帶外出，對人身安全及社會治安所
    造成之潛在危害甚鉅，兼衡其等持有槍、彈之數量，被告戊○○在持有槍、彈未被發覺前，即主動向有偵查權之機關自
    首犯罪，另被告己○○對犯罪情節坦白承認，態度均屬普通
    ，及其等犯罪之目的、手段等一切情狀，分別量處如主文所
    示之刑及併科罰金刑，並諭知罰金易服勞役之折算標準，另
    就被告戊○○部分定應執行刑。
二、扣案上開改造手槍（槍枝管制編號：0000000000號）乙支、
    土造轉輪霰彈槍（槍枝管制編號：0000000000號）乙支，擊
    發功能均正常，具殺傷力，屬違禁物，不問屬於犯人與否，
    應依刑法第38條第1項第1 款規定宣告沒收，另非制式子彈5
    顆 ，其中2顆業經試射，制式霰彈4顆，其中1顆業經試射，
    此部分已非違禁物，剩餘之非制式子彈3顆、制式霰彈3顆，
    亦屬違禁物，併依同法第38條第1項第1款規定宣告沒收。又
    空白商業本票乙本，為被告戊○○所有，供其放款時所用之
    物品，應依同法第38條第1項第2款之規定沒收。
據上論斷，應依刑事訴訟法第299 條第1 項前段，槍砲彈藥刀械
管制條例第8條第4項、第12條第4項，刑法第11條前段、第344條
、第55條、第47條第1項、第42條第3項前段、第62條前段、第38
條第1項第1款、第2款、第51條第5款，刑法施行法第1條之1，判
決如主文。
本案經檢察官洪裕翔到庭執行職務。
中    華    民    國    97    年    12    月    10    日
            刑事第三庭  審判長法  官  賴淑敏
                              法  官  黃美文
                              法  官  林惠君
以上正本證明與原本無異。
如不服本判決，應於收受本判決後10日內向本院提出上訴書狀。
上訴書狀應敘述具體理由，未敘述上訴理由者，應於上訴期間屆
滿後20日內補提理由書狀於本院（均須按他造當事人之人數附繕
本，並請勿「逕送上級法院」）。
中    華    民    國    97    年    12    月    10    日
                              書記官  蔣淑君
附錄論罪科刑法條：
刑法第344條
乘他人急迫、輕率或無經驗貸以金錢或其他物品，而取得與原本
顯不相當之重利者，處1年以下有期徒刑、拘役或科或併科1千元
以下罰金。
槍砲彈藥刀械管制條例第8條第4項：
未經許可，持有、寄藏或意圖販賣而陳列第1項所列槍枝者，處3
年以上10年以下有期徒刑，併科新臺幣700萬元以下罰金。
槍砲彈藥刀械管制條例第12條第4項
未經許可，持有、寄藏或意圖販賣而陳列子彈者，處5年以下有
期徒刑，併科新臺幣300萬元以下罰金。


司法院資訊處製作；財團法人民間司法改革基金會備份。
